臺灣士林地方法院刑事裁定　　　　　　　 96年度聲判字第6號
聲　請　人　乙○○
代　理　人　吳啟孝律師
被　　　告　甲○○
上列聲請人因被告等毀損等案件，不服臺灣高等法院檢察署檢察
長中華民國95年12月20日95年度上聲議字第5703號駁回再議之處
分（原不起訴處分案號：臺灣士林地方法院檢察署94年度偵字第
10338 號），聲請交付審判，本院裁定如下：
    主  文
聲請駁回。
    理  由
一、按聲請人不服上級法院檢察署檢察長或檢察總長認再議為無
    理由而駁回之處分者，得於接受處分書後10日內委任律師提
    出理由狀，向該管第1 審法院聲請交付審判；法院認為交付
    審判之聲請不合法或無理由者，應駁回之，刑事訴訟法第25
    8條之1及第258條之3第2項前段分別定有明文。
二、本件聲請人即聲請人乙○○以被告甲○○涉毀損等罪嫌，向
    臺灣士林地方法院檢察署提出告訴，經檢察官於民國95年11
    月20日以94年度偵字第10338 號處分書為不起訴處分後，聲
    請人不服聲請再議，經臺灣高等法院檢察署於95年12月20日
    以95年度上聲議字第5703號處分書駁回再議之聲請，於96年
    1 月2 日送達聲請人，聲請人委任律師於96年1 月12日向本
    院聲請交付審判，業經本院核閱上開卷宗無誤，並有上開不
    起訴處分書、駁回再議處分書及送達證書各乙份在卷可查，
    本件聲請交付審判程式合於首揭法條規定，先予敘明。
三、聲請交付審判意旨略以：
  1.本件臺北市○○區○○路155 號4 、5 、6 樓房屋產權，依
    臺北市士林地政事務所函釋說明，非如不起訴處分意旨所述
    屬施陳眼等人所有。
  2.華僑商銀於85年間得標買受臺北市○○區○○段l 小段31、
    33、34、35、36、37、38、39、40、41、42、43、44地號，
    暨坐落其上之系爭10111 建號及11181 建號建物，並以華僑
    商銀對亞軒公司之債權抵繳價金在案，上開拍賣程序之過程
    ，第三人即當時以權利人自居之施紂等5 人，均未對華僑銀
    行之拍賣程序表示異議；其時系爭10825 建號早經廢止塗銷
    ，並由華僑商銀取得系爭10111 建號及11181 建號建物之所
    有權。系爭圍牆既為華僑銀行承受當時本於所有權人地位所
    建築，目的係防護上開房地之產權安全，則華僑銀行將上開
    房地以買賣方式移轉乙○○後，該圍牆之所有權已歸屬聲請
    人即乙○○所有。
  3.土地法第43條所謂登記有絕對效力，係為保護第三人起見，
    將登記事項賦與絕對真實之公信力，故第三人信賴登記機關
    之登記而取得不動產權利時，不因前手登記原因之無效或撤
    銷而被追奪，本件10825 建號建物既已於79年間因與10111
    建號重複而塗銷或另編為11181 建號，復由華僑商銀於85年
    間承受取得10111 建號及11181 建號之所有權，再輾轉由聲
    請人乙○○取得，則依最高法院86年台上字第2748號判決意
    旨，聲請人乙○○信賴土地登記而買受系爭10111 建號及系
    爭11181 建號建物，自係系爭10111 建號建物之所有權人，
    並有系爭11181 建號建物之事實上處分權，已臻明確；系爭
    10825 建號建物先前之權利歸屬關係，自無從阻卻不動產拍
    賣之買受人即聲請人依土地法第43條規定善意信賴土地登記
    所為取得之權利保護，是不論系爭建號10825 建物之權利是
    否曾經存在，本件業經拍賣輾轉由聲請人乙○○合法取得，
    則案外人施陳眼等5 人依法不得主張其事實上之處分權。
  4.建築物之事實上處分權亦應屬刑法第353 條第l 項立法所保
    護之對象，刑法第353 條第l 項所指之他人建築物，自應包
    括他人有事實上處分權之建築物在內。因之，系爭房屋既已
    經華僑銀行移轉事實上之處分權予乙○○，並經聲請人乙○
    ○取得事實上處分權，自屬他人之建築物，且被告並不具拆
    除之權利。
  5.再議駁回意旨有下列誤解：
    (1)原檢察官所稱「授權書」內容僅載稱：「茲因本人事忙不
      克親自前往辦理特委任施松輝代為處理。立授權書人：施
      紂」，但無表明授權標的，亦即該授權書無法得知施紂究
      竟委任施松輝於何時、何地代為處理何事？是被告主觀上
      如何僅憑授權書即認定係受施陳眼等5 人委託處理上開房
      屋產權糾紛之意，並前往上址將外圍之鐵皮圍籬拆除，已
      非無疑？又被告稱施紂及施陳眼91年2 月10日授權施松輝
      處理渠等與甲○○、曾文魁就系爭10825 建物登記之買賣
      讓渡事宜。惟戶籍謄本資料顯示施陳眼早於買賣讓渡書簽
      立時之90年l 月9 日死亡，焉有可能還授權施松輝處理土
      地事宜，故施陳眼此部份之授權，實有可疑。
    (2)施紂既已於「授權書」簽名，又何須於「授權書」上連續
      蓋章兩次，且該兩枚印文並不相同？況且被告所提「買賣
      讓渡契約書」部分，因90年l 月9 日施陳眼即已死亡，如
      何於91年2 月10日又能與被告甲○○及訴外人曾文魁簽訂
      「買賣讓渡契約書」？又該「買賣讓渡契約書」內所蓋之
      施紂兩枚印文與「授權書」內所蓋之施紂兩枚印文及台灣
      省彰化縣埔鹽鄉戶政事務所所登錄之施紂印鑑證明並不相
      同。復「買賣讓渡契約書」既於91年2 月10日簽訂，何以
      施紂卻於91年2 月21日始向台灣省彰化縣埔鹽鄉戶政事務
      所辦理印鑑證明之登記？前開疑問，原檢察官均未調查。
    (3)另查，依證人周聰明、周陳碧霞所述，未得認定渠等授權
      被告甲○○為排除侵害之行為，是被告甲○○、魯健係憑
      藉何項權利於93年9 月14日強行破壞聲請人所建之後門鐵
      圍籬，並進入聲請人所有之系爭房地，自有疑問。
    (4)系爭產權華僑銀行業於93年5 月20日轉讓予聲請人所有，
      華僑銀行自無可能答覆被告該圍籬非華僑銀行搭建；況華
      僑銀行於前開時點移轉產權時，該圍籬上即已噴寫「華僑
      銀行產權非法入侵依法究辦」等字樣，聲請人既係承接前
      開產權，自得主張權利；故被告稱伊曾向華僑銀行詢問圍
      籬，復未舉證證明其向何人查詢，所稱已無足採信，而係
      被告臨訟卸責之詞。
    (5)買賣讓渡書或授權書均屬債權契約，該契約性質並不使被
      告入侵之事實可自然合法，是被告甲○○僅憑債權契約之
      書面，擅自進入聲請人所有之系爭房地、破壞鐵圍籬、安
      全設備，並予毀損之行為，自應論行為人毀棄損壞之罪責
      。
  6.綜上所述，系爭房屋雖因未辦理建物所有權第一次登記，致
    無法辦理所有權之移轉登記，惟該建物事實上之管理處分權
    及其圍繞之安全設備並非不得為交易之標的，系爭房屋既已
    經華僑銀行轉讓予聲請人，自應由乙○○取得事實上處分權
    ，被告自不能僅憑授權書而逕予破壞圍籬。是被告於主觀上
    確有損壞他人建築物之故意，亦堪認定。
四、按犯罪事實應依證據認定之，無證據不得認定其犯罪事實，
    刑事訴訟法第154 條第2 項定有明文。又聲請人之告訴，係
    以使被告受刑事訴追為目的，是其陳述是否與事實相符，仍
    應調查其他證據以資審認；而犯罪事實之認定，應憑證據，
    如未能發現相當證據，或證據不足以證明，自不能以推測或
    擬制之方法，以為裁判基礎；另認定不利於被告之事實，須
    依積極證據，苟積極證據不足為不利於被告事實之認定時，
    即應為有利於被告之認定，更不必有何有利之證據（最高法
    院52年台上字第1300號、40年台上字第86號及30年上字第
    816 號判例意旨足資參照）。再按刑事訴訟法第258 條之1
    規定聲請人得向法院聲請交付審判，揆其立法意旨，係對於
    「檢察官不起訴裁量權」制衡之一種外部監督機制，法院之
    職責僅在就檢察官所為不起訴之處分是否正確加以審查，藉
    以防止檢察機關濫權，依此立法精神，同法第258 條之3 第
    3 項規定「法院就交付審判之聲請為裁定前，得為必要之調
    查」，係指調查證據之範圍應以偵查中曾顯現者為限，不可
    就新提出之證據再為調查，亦不可蒐集偵查卷宗以外之證據
    ，否則將與刑事訴訟法第260 條之再行起訴規定混淆不清。
    法院於審查交付審判之聲請有無理由時，除認為聲請人所指
    摘不利被告之事證未經檢察機關詳為調查或斟酌，或不起訴
    處分書所載理由違背經驗法則、論理法則或其他證據法則者
    外，不宜率予交付審判。所謂聲請人所指摘不利被告之事證
    未經檢察機關詳為調查，係指聲請人請求調查之證據，檢察
    官未予調查，且若經調查，即足以動搖原偵查事實之認定及
    處分之決定者；倘調查結果，尚不足動搖原事實之認定及處
    分之決定，仍不能率予交付審判。
五、經查：
  (1)本件臺北市○○區○○路155 號4 、5 、6 樓房屋所有權，
    前經臺灣臺北地方法院以73年度民執字第3259號強制執行拍
    賣，由施陳眼、陳鏘銘、施紂、周聰明、周陳碧霞5 人拍定
    ，並已發給不動產權利移轉證書，且各人持分均為5 分之1
    等情，有臺灣臺北地方法院75年6 月10日北院立民執73庚
    3259字第18522 號函（北投分局卷第11頁背面至14頁反面）
    、臺北市○○區○○段1 小段00000-000 建號建物登記謄本
    （北投分局卷第15頁）、臺北市○○區○○段建築改良物登
    記簿影本（北投分局卷第16至17頁）各1 份在卷可稽。是被
    告主觀上因而認施陳眼、施紂、周聰明、周陳碧霞、陳鏘銘
    曾為上址建物所有人，有授權其處理相關產權事宜之權源，
    難認與常情有違。聲請人雖羅列事證主張其方為所有權人云
    云，然此乃上址建物所有權歸屬之民事爭議，核與被告是否
    具刑事犯罪之主觀犯意無涉；本件被告既依前述客觀書證資
    料，自認已經權利人授權，難謂全然無據；是聲請人所為其
    為所有權人之主張，並不影響本院對被告主觀認識之判斷，
    先予說明。且證人施松輝於偵查時到庭證稱：為爭取系爭違
    建4 、5 、6 樓權利，曾同意被告刻父母施紂、施陳眼2 人
    印章後，由被告保管、使用於爭取產權相關文件，並曾替父
    母施紂、施陳眼簽署讓渡書，供被告協助其爭取4 、5 、6
    樓違建權利等語甚詳（94年度偵字第10338 號卷第19至20頁
    偵查筆錄）；證人周聰明、周陳碧霞偵查時亦均證稱：曾委
    託被告處理本件共有之不動產，書立委託書等語（94年度偵
    字第47號偵查卷第24頁偵查筆錄）；且有被告提出之讓渡契
    約書影本2 紙（同上偵查卷第144 、172 頁）、授權書影本
    1 紙（北投分局卷第7 頁）附卷可證。足見系爭4 、5 、6
    樓建物共有人確曾由子女出面或親自委請被告處理上述建物
    相關產權事宜；是依現存卷證資料，尚難認被告係明知未經
    上開共有人授權而冒名偽造授權書。雖聲請人執稱：施陳眼
    於90年1 月9 日業已死亡，無從於91年2 月10日簽署買賣讓
    渡契約書及於91年12月8 日簽署授權書，且施紂果同意簽署
    授權書，何以於91年2 月21日始辦理印鑑證明登記等詞；然
    系爭建物共有人施紂、施陳眼之子施松輝曾出面授權被告刻
    印保管，並使用於爭取建物權利之目的等情，業據證人施松
    輝於偵查中陳證屬實，如前所述；堪認被告主觀上係認自己
    業經共有人施紂、施陳眼之子施松輝出面授權，而簽署授權
    文件。聲請人所指各節，均不足證明被告自始明知共有人已
    死亡、無從授權之事；自無從憑此推認被告明知未經授權而
    有偽造文書之主觀犯意。是依現存卷證資料，難認告訴人所
    指「偽造文書」之事實有應交付審判之理由。
  (2)被告受上述建物共有人周聰明、周陳碧霞及施紂、施陳眼之
    子施松輝之託，代為處理產權事宜後，因常不在台北，故於
    授權書上填具「魯健」姓名，交由魯健辦理等情，為被告所
    自承，且據魯健於偵查中陳述明確（94年度偵字第47號偵查
    卷第130 、141 頁）。又魯健因明知上址建物外圍籬係他人
    搭建設置之所有物，仍於93年9 月14日僱工人許德寶拆除毀
    損等情，業據證人許德寶（北投分局卷第26頁、94年度偵字
    第47號偵查卷第14、15頁）、黃耀銘（北投分局卷第28至31
    頁）、張志傑（北投分局卷第50頁、94年度偵字第47號偵查
    卷第24頁）分別於警詢、偵查中證述明確；魯健並因上開毀
    損犯行經檢察官認涉犯毀損罪嫌提起公訴，有台灣士林地方
    法院檢察署檢察官96年度偵續字第14號起訴書在卷可按。查
    上述證人許德寶、黃耀銘、張志傑之證詞，均僅足以證明魯
    健為上開毀損犯罪事實之行為人，尚無從證明被告甲○○有
    任何行為分擔。參以：行為人魯健於偵查中供稱：（檢察官
    問：拆除圍籬當天是你自己決定去，還是別人叫你去？）我
    自己決定去，... 是我決定拆圍籬，甲○○事前不知道（94
    年度偵字第47號偵查卷第48頁）；... 是我當天請許德寶去
    現場施工，我叫他來施工，把圍籬拆掉（94年度偵字第47
    號偵查卷第131 頁）等語甚詳；是亦難認定被告甲○○就魯
    健個人所為之毀損行為，事前已具體謀議而有毀損之犯意聯
    絡。況檢察官偵查後，亦僅起訴魯健實施毀損犯罪，而查無
    被告甲○○與之有犯意聯絡或行為分擔之具體事證；聲請人
    以魯健業經起訴，甲○○無從解免共同正犯刑責等詞，聲請
    法院就被告甲○○所涉毀損犯嫌交付審判，難認有據。
六、綜上所述，被告被訴罪名不能證明之理由，業據原不起訴處
    分書及駁回再議處分書詳細論列說明，復無何違背經驗法則
    、論理法則或其他證據法則之情事，亦無未經檢察機關調查
    或斟酌證據等交付審判之事由存在。依現存卷證資料，又查
    無其他積極證據可證被告有聲請人所指之偽造文書、毀棄損
    壞犯行。聲請人聲請交付審判意旨仍執前詞，求予審判，為
    無理由，應予駁回。
據上論斷，應依刑事訴訟法第258 條之3 第2 項前段，裁定如主
文。
中　　華　　民　　國　　96　　年　　6 　　月　　12　　日
　　　　　　　　　刑事第四庭審判長法  官   杜惠錦
      　　　　　　　　　　　　　　法  官   梁哲瑋
                                  法  官   朱瑞娟
以上正本證明與原本無異。
不得抗告。
                                  書記官   賴麗容
中　　華　　民　　國　　96　　年　　6 　　月　　12　　日
